最高法院刑事判決　　　　　　　　　　　　　　　　九十一年度台非字第二三八號
　　上訴人　最高法院檢察署檢察總長
　　被　告　甲○○
右上訴人因被告贓物案件，對於台灣高等法院中華民國九十一年五月八日第二審確定
判決（九十一年度上易字第四一八號，起訴案號：台灣新竹地方法院檢察署九十年度
偵字第三八○九號），認為違背法令，提起非常上訴，本院判決如左：
    主  文
原判決撤銷，由台灣高等法院依判決前之程序更為審判。
    理  由
非常上訴理由稱：「按判決不適用法則者，為違背法令，又應於審判期日調查之證據
而未予調查者，其判決當然為違背法令，刑事訴訟法第三百七十八條、第三百七十九
條第十款定有明文。原判決認定被告甲○○有連續故買贓物之犯行，係以『本件貨品
據唐世模陳稱市價約四十六萬四千七百一十元，被告甲○○經營五金行已逾十五年，
其對於五金貨物行情亦知之甚稔，乃竟以十五萬元即市價之三分之一向林德光買受，
其有以賤價買受贓物之意圖甚明』為主要認定依據。惟查：本件被告購入之貨品係林
德光向唐世模詐購之物，唐世模固陳稱其被騙之貨品市價約四十六萬四千七百一十元
，然其所指被騙貨品，係包括原判決附表一及附表二之物品在內，此有唐世模於警訊
中所為之證言及所提之估價單可憑，茲原判決既認被告故買之贓物僅附表一所列之貨
品，並不包括附表二部分之貨品，且原判決附表一價金欄所列金額合計亦僅一十八萬
三千二百十一元，乃原判決於理由內竟謂被告買受之貨品市價約四十六萬四千七百一
十元，被告以十五萬元向林德光買受，僅市價三分之一，顯有故買贓物之犯意云云，
其認定事實顯與卷內資料不符，理由所載與附表所載亦相矛盾，自有判決不適用法則
及理由矛盾之違法，又被告乃經營五金行之商人，其以十五萬元買入市價十八萬餘元
之貨品，乃以市價八成餘之價格買入，與一般五金行進貨與銷貨之利潤是否顯不相當
，被告亦一再主張其係以市價八折估價購買，合乎一般商情，原審對此並未調查，亦
有應調查之證據未調查之違法，並影響判決結果。案經確定，爰依刑事訴訟法第四百
四十一條、第四百四十三條提起非常上訴，以資糾正。」等語。
本院按科刑判決所認定之事實與所採用之證據不相適合者，即屬證據上理由矛盾。又
有罪之判決書，事實之記載與理由之說明不相一致者，屬判決理由矛盾。再者，刑事
訴訟法第三百七十九條第十四款之因理由矛盾致適用法令違誤者，屬判決違背法令。
本件原判決認定被告甲○○明知林德光所持有如原判決附表一所示之物係屬贓物（該
物品係林德光向唐世模所詐得），而以僅約為巿價三分之一之價格，於民國九十年六
月五日至同月八日間，基於概括之犯意，分三次，每次以新台幣（下同）五萬元之價
格，共十五萬元，向林德光購買等情。因而撤銷第一審關於被告部分之判決，改判論
處被告連續故買贓物罪刑。係以被害人唐世模之指訴，及其所提出被詐騙物品之估價
單，暨被告係以僅約為巿價三分之一之不合理低價，購買該物品等為依據。然本件被
告購入之系爭貨品，係林德光向唐世模詐購之物。唐世模固陳稱其被詐騙之貨品全部
巿價為四十六萬四千七百十元，但其所指被詐騙貨品，係包括原判決附表一及附表二
之物品，此有唐世模之警訊筆錄及其所提出估價單可憑（見偵查卷第十一、十二、二
三頁）。依唐世模所述，及其所提出估價單之記載，原判決附表一所示物品之價格為
十八萬三千二百十元，而非四十六萬四千七百十元。且原判決係以附表補充事實欄記
載，依原判決附表一價金欄之載述，該附表一之價金計十八萬三千二百十元。茲原判
決既認被告向林德光故買之贓物僅原判決附表一所列貨品，並不包括原判決附表二部
分之貨品，乃原判決理由內謂被告買受之原判決附表一所列貨品之巿價為四十六萬四
千七百十元，而以十五萬元向林德光買受，僅約為巿價之三分之一，甚不合常情等情
，而以之作為被告有故買贓物犯意之依據。其認定事實顯與所採之證據資料不相適合
，自屬證據上理由矛盾；且原判決附表一價金欄之記載與理由之說明不相一致，亦有
判決理由矛盾之違誤。其因而影響事實之認定，致適用法則違誤，顯然於判決有影響
，自屬判決違背法令。案經確定，非常上訴意旨執以指摘原判決違背法令，洵有理由
，且於被告不利，為維持被告審級利益，並求事實之真切，應由本院將原判決撤銷，
由台灣高等法院依判決前之程序更為審判，以資糾正。又非常上訴意旨併指原判決有
調查未盡之違法等情，本院認上開撤銷原確定判決，由原審法院依判決前之程序更為
審判，已足達糾正原確定判決違背法令，與統一法令見解目的，無庸再對此加以深論
，併予敘明。
據上論結，應依刑事訴訟法第四百四十七條第二項，判決如主文。
中      華      民      國    九十一    年      八      月    二十九    日
                              最高法院刑事第六庭
                                  審判長法官  吳  雄  銘
                                        法官  池  啟  明
                                        法官  石  木  欽
                                        法官  郭  毓  洲
                                        法官  吳  三  龍
      右正本證明與原本無異
                                              書  記  官
中      華      民      國    九十一    年      九      月      三      日
